臺灣高等法院刑事裁定
                                   110年度毒抗字第1019號
抗  告  人
即  被  告  廖敦榮

                    籍設臺北市○○區○○○路0段00號(臺北○○○○○○○○○）

上列抗告人因違反毒品危害防制條例案件，不服臺灣士林地方法
院於中華民國110年5月26日所為110年度毒聲字第510號裁定（聲
請案號：臺灣士林地方檢察署110年度毒偵字第1244號、110年度
聲觀字第430號），提起抗告，本院裁定如下：
    主  文
抗告駁回。
    理  由
一、原裁定意旨略以：抗告人即被告廖敦榮基於施用第二級毒品
    之犯意，於民國110年（聲請書誤載為109年）1月19日凌晨
    ，在新北市○○區○○路0段000巷00弄0號1樓居所，施用第二級
    毒品甲基安非他命之事實，業據其於警詢及偵訊時坦承不諱
    ，且有尿液檢體對照表、尿液檢驗報告在卷可憑，足認被告
    之自白與事實相符。又被告固曾因施用毒品，經檢察官為附
    命完成戒癮治療之緩起訴處分，嗣該緩起訴處分業經撤銷，
    由檢察官提起公訴，並經法院判刑確定，惟既未曾受觀察、
    勒戒處分，仍有毒品危害防制條例（下稱毒品條例）第20條
    規定之適用，且聲請人已敘明本件不宜對被告為附命完成戒
    癮治療之緩起訴處分，其聲請將被告送觀察、勒戒，於法並
    無不合，爰依毒品條例第20條第1項、觀察勒戒處分執行條
    例第3條第1項等規定，裁定被告應送勒戒處所觀察、勒戒等
    語。
二、抗告意旨略以：㈠被告已戒毒，此次警方係以釣魚方式，誘
    使被告再次購毒施用，甚至強調是檢察官所要求，被告承認
    犯行，願意接受司法懲罰。㈡被告目前與母親及妹妹同住，
    因法院文件信封上註明「毒偵字」，使母親遭受鄰居之異樣
    眼光，且導致弟、妹與被告關係決裂，本件裁定並直接影響
    家中經濟。被告目前努力工作，心力交瘁之下，去年12月底
    因心臟衰竭送醫急診。被告已經知錯，絕不再犯，請重新審
    酌本件裁定，被告不能讓母親再次承受更多壓力等語。
三、經查：
　㈠按「初犯」及「3年後再犯」施用第一、二級毒品者，檢察官
    應聲請法院裁定，令被告入勒戒處所觀察、勒戒，其期間不
    得逾2月，毒品條例第20條第1項、第3項定有明文。次按，
    修正後毒品條例對於施用毒品者之思維，已擺脫以往側重於
    「犯人」身分之處罰，著重其為病患之特質，因此放寬觀察
    、勒戒或強制戒治制度之適用時機，以協助施用者戒除毒癮
    ，復基於憲法應保障人民之生存權，及根據每個國民生存照
    顧需要提供基本給付之理念，對於經監獄監禁處遇後仍再犯
    之施用毒品者，更應恢復以機構內、外之治療協助其戒除毒
    癮，是被告縱為屢犯施用毒品罪之成癮慣犯，其間復曾因施
    用毒品罪，經起訴、判刑或執行，只要先前未有觀察、勒戒
    或強制戒治執行完畢之紀錄，或本次再犯施用毒品罪距其最
    近1次觀察、勒戒或強制戒治執行完畢釋放後已逾3年者，仍
    有修正後毒品條例第20條第1項或第3項觀察、勒戒規定之適
    用。而所謂觀察、勒戒，係導入療程觀念，對被告將來之危
    險所為預防、矯治措施，目的在戒除被告施用毒品之身癮及
    心癮，以達教化與治療之目的，性質上屬強制規定。除檢察
    官審酌個案情形，依同條例第24條第1項為附條件之緩起訴
    處分，可排除觀察、勒戒外，凡經檢察官聲請法院裁定將被
    告送勒戒處所觀察、勒戒，法院僅就其聲請是否適法或顯然
    不當而為裁定，並無斟酌另為其他處遇之餘地。且法院原則
    上應尊重檢察官職權之行使，為有限之低密度審查，除檢察
    官之判斷有違背法令、事實認定有誤或其裁量有重大明顯瑕
    疵外，尚不得任意指為違法。
　㈡原裁定已敘明認定被告確有施用第二級毒品，且先前固經檢
    察官為附命完成戒癮治療之緩起訴處分，然該緩起訴處分業
    經撤銷，此外不曾有接受觀察、勒戒或強制戒治之紀錄，是
    檢察官依修正後毒品條例第20條第1項規定聲請觀察、勒戒
    ，依法並無不合之理由，核與卷內事證相符。又檢察官於聲
    請書中敘明被告前次緩起訴處分期間，因故意更犯公共危險
    罪，經檢察官撤銷該緩起訴處分，且另因涉犯轉讓第二級毒
    品，另由檢察官提起公訴，現由臺灣臺中地方法院審理中，
    已難期待被告得以完成戒癮治療程序之旨，經核亦屬有據，
    則檢察官於110年1月20月偵訊被告（毒偵卷第127至130頁）
    後，綜合考量個案具體情形，認本案不適於機構外之處遇，
    未選擇為附條件之緩起訴處分，依法聲請裁定將被告送觀察
    、勒戒，難認有何違法或明顯不當。原審因而依檢察官適法
    之聲請，裁定被告應送勒戒處所觀察、勒戒，自無違誤，應
    予維持。
　㈢被告固以前詞提起本件抗告，惟查：1、被告係使用「執有你
    」暱稱，主動以行動通訊軟體聯繫化名「咘丁」之網路巡邏
    員警，並積極向對方提出「您好，請問可以私您嗎」、「您
    好，是想約你一起呼呼羅」等邀約，有警員職務報告（毒偵
    卷第43頁）、行動通訊畫面翻拍照片（毒偵卷第75頁）在卷
    可稽。且被告係於110年1月19日23時51分許始為警查獲，而
    關於本件施用毒品之時間及其毒品之來源，被告供稱：最近
    1次係於19日凌晨3時在家中施用安非他命，安非他命是向「
    UT聊天室」某人購買，一星期前在桃園中壢火車站附近，以
    新臺幣4500元購買2小包安非他命等語（毒偵卷第49頁），
    足認被告為警查獲之前，即已自行購毒施用。抗告意旨所指
    本案警檢以釣魚方式，誘使其購毒施用云云，核與卷證不合
    。2、按「初犯」及「3年後再犯」施用第一、二級毒品者，
    檢察官除依刑事訴訟法第253條之1第1項、第253條之2第1項
    第4款至第6款或第8款規定為附條件之緩處訴處分外，均應
    聲請法院裁定，令被告入勒戒處所觀察、勒戒，屬強制規定
    ，此觀毒品條例第20條第1項、第3項、第24條第1項規定甚
    明。其為達有效戒除毒癮之目的，不得已於一定期間限制或
    拘束行為人之人身自由，既為法之所許，當無因行為人之個
    人或家庭等因素而免予執行之理。本件檢察官於偵訊後，綜
    合考量個案具體情形，認不適於機構外之處遇，未選擇為附
    條件之緩起訴處分，依法聲請裁定將被告送觀察、勒戒，既
    難認有何違法或明顯不當，原審依檢察官之聲請，即應依法
    裁定觀察、勒戒，並無其他裁量之餘地。抗告意旨所指家人
    遭受鄰居異樣眼光、承受壓力、關係決裂、家庭經濟亦受影
    響、其已經知錯、目前努力工作、曾於去年12月底送醫急診
    等節，均與本件觀察、勒戒要件之審查無涉。如被告之身體
    健康情況，確不適於執行觀察、勒戒，當由執行檢察官或勒
    戒處所另依相關規定處理；至於被告之家人倘有生活上扶助
    照護之需求者，則可循相關法令尋求社會福利機構或主管機
    關之協助，併此敘明。從而，被告僅憑前詞，提起本件抗告
    ，為無理由，應予駁回。
據上論斷，應依刑事訴訟法第412條，裁定如主文。
中　　華　　民　　國　　110 　年　　7 　　月　　29　　日
              　　刑事第六庭    審判長法　官  劉方慈
                                      法　官  許曉微
                                      法　官  朱嘉川
以上正本證明與原本無異。
不得再抗告。
                                      書記官  尤朝松 
中　　華　　民　　國　　110 　年　　7 　　月　　29　　日